臺灣花蓮地方法院民事判決
111年度訴字第24號
原      告  馬愛雯  
被      告  莊子懿  
上列當事人間請求侵權行為損害賠償事件，原告提起刑事附帶民
事訴訟，經本院刑事庭裁定移送前來(110年度附民字第85號)，
本院於民國111年7月27日言詞辯論終結，判決如下：
    主    文
被告應給付原告新臺幣（下同）20,000元，及自民國110年11月2
3日起至清償日止，按週年利率百分之5計算之利息。
原告其餘之訴駁回。
訴訟費用由原告負擔。
本判決第一項得假執行，但被告如以20,000元為原告預供擔保後
，得免為假執行。
原告其餘假執行之聲請駁回。
    事    實
一、原告主張：
　㈠被告與伊於網路結識，因伊拒絕被告追求，被告竟基於恐嚇
    犯意，先後在不詳地點使用電子裝置經由網路之連線，為下
    列犯行：
　  ⒈於民國108年8月22日15時7分許，被告以行動通訊軟體Line
      傳送以下文字予伊：「你11_4日生日我會送你很特別的禮
      物，雖然當不成情人，但願你收下，以後你用的到當作我
      送你的紀念」、「我的心意真的用的到」、「我曾送過前
      女友，他到現在還忘不了」、「一定要收」、「我請人定
      做」、「當不成情人，至少要讓你知道我愛過你」、「收
      到了你永遠會記得我對你的心」、「你應該合用」、「放
      房間擺設也不錯看」。
　  ⒉續於108年9月9日以另一行動通訊軟體Line帳號與伊談話，
      並於同年9月24日更改該帳號之圖貼為張貼伊照片之骨灰
      罈、刻有「故妣甲○○..」、「陽世子孫奉..」、「生73年
      國曆11月..歿吉年國曆吉月..」等文字，並於該帳號狀態
      欄登載「在過一陣子訂十罐送各他旅行社讓你好」等文字
      ，以加害伊生命之事，恐嚇危害伊之生命，致伊於接收前
      開訊息後心生畏懼，致生危害於生命之安全。
  ㈡被告另基於恐嚇犯意，先後在不詳地點使用電子裝置經由網
    路之連線，為下列犯行：
　  ⒈於108年8月27日，以行動通訊軟體Line傳送伊與親友唱歌
      合照之相片予伊後，傳送「你怎麼可以跟自己小叔發生關
      係」等文字予伊。
　  ⒉再於同年9月10日以臉書之行動通訊軟體Messenger傳送「
      我是看到這些照片我想不透」、「照片給我台北當導遊的
      大姊」、「他自己覺得就算沒有什麼，連避嫌都沒有」、
      「我問我同事，他說在這種情形下誰都會誤會」等文字予
      伊，以加害伊名譽之事，恐嚇危害伊之名譽，致伊於接收
      前開訊息後心生畏懼，致生危害於名譽之安全。
  ㈢被告因上揭恐嚇犯行而經臺灣高等法院花蓮分院111年度上易
    字第3號刑事判決有罪確定，伊因此遺留之心理陰影，出入
    時常惶恐不安、整日陷於恐懼之情緒，在公司也遭受許多不
    友善之評論，被主管暗示自請離職，致伊舉家搬遷至臺南欲
    擺脫被告，增加日常生活必要支出，惟仍持續收到三位不明
    人士接續傳來恐嚇訊息，指名要送「禮」至現今任職公司，
    令伊再次感到畏懼、不堪其擾，而申請留職停薪半年，長期
    精神受創、受到壓力與身心折磨，並受有以下損失。
　　⒈薪資損失350,475元：
　　　伊自108年10月17日離職至109年2月7日接續新工作的部分
      ，共計損失薪資新臺幣（下同）112,838元（計算式：10
      月份薪資10,838元＋11至1月份薪資24,000元3月＋2月份薪
      資6,000元＋年終24,000元＝112,838元）；自109年2月8日
      至7月14日離職薪資差額部分，共計69,637元（計算式：2
      月份薪資5,460元＋3至6月份薪資11,460元4月＋7月份薪資
      18,337元＝69,637元）；自110年9月起至111年2月因收到
      恐嚇訊息留職停薪6個月薪資部分，共計168,000元（計算
      式24,000元6月＋年終24,000元＝168,000元），總計350,4
      75元。
　　⒉房租支出98,000元：
      伊因被告恐嚇而搬遷至臺南，於109年8月至110年3月支出
      每月房租4,000元，共32,000元（計算式：4,000元8月＝3
      2,000元）；110年4月至111年2月間，因女兒搬來同住，
      房租每月調漲至6,000元，共66,000元（計算式：6,000元
      11月＝66,000元），總計98,000元。
　  ⒊祖母養護費用322,000元：
　　　祖母本由伊照顧，亦因此搬遷至臺南養護中心，於110年1
      月至111年2月之養護費用為322,000元（計算式：23,000
      元14月＝322,000元）。
　　⒋精神慰撫金300,000元：
　　　伊因被告行為，精神上承受極大痛苦，導致失眠、焦慮並
      就診看醫，請求精神慰撫金300,000元。
  ㈣為此，爰依侵權行為損害賠償法律關係請求被告賠償等語。
    並聲明：⒈被告應給付原告1,070,475元，及自刑事附帶民事
    起訴狀繕本送達翌日起至清償日止，按年息5%計算之利息。
    ⒉原告願供擔保，請准宣告假執行。
二、被告答辯：伊跟原告不認識，因為臉書有曖昧，否認有恐嚇
    犯行，認為檢察官之前沒有調查清楚。伊私下Line原告，質
    疑原告怎麼可以跟小叔發生關係，之前心情不好講話不好聽
    ，如有誤會，伊願意道歉，後來原告跟伊說小叔是同性戀，
    也說開了，伊沒有送原告骨灰罈，單純是被不知名人士惡作
    劇而引發誤解，真的很冤枉，伊沒有做這件事情，認為賠償
    金額太大。伊人在花蓮，原告在哪裡，伊根本不知道等語置
    辯。並為答辯聲明：⒈原告之訴駁回。⒉如受不利判決，被告
    願供擔保，請准宣告免為假執行。　　
三、本院之判斷：
  ㈠按因故意或過失，不法侵害他人之權利者，負損害賠償責任
    。不法侵害他人之身體、健康、自由者，被害人雖非財產上
    之損害，亦得請求賠償相當之金額。民法第184條第1項前段
    、第195條第1項前段分別定有明文。
　㈡經查，被告於前揭一、㈠、㈡所示恐嚇犯行，業經臺灣高等法
    院花蓮分院111年度上易字第3號刑事判決有罪確定等情，業
    為兩造所不爭，自堪信為真實。被告空言檢察官未調查清楚
    ，存有冤屈云云，除未舉證以實其說，復與前開事證不符，
    要無足採。揆諸上揭㈠之說明，原告自得請求被告就上揭侵
    權行為負賠償責任。
　㈢茲就原告各項請求，審酌如下：　
    ⒈精神慰撫金請求部分，以20,000元為有理由，逾此部分，
      則無理由。
　　　⑴按慰撫金之賠償，須以人格權遭遇侵害，使精神上受有
        痛苦為必要，其核給之標準固與財產上損害之計算不同
        ，然非不可斟酌雙方身分資力與加害程度，及其他各種
        情形核定相當之數額(最高法院110年度台上字第2340號
        判決意旨參照)。
　　　⑵本件原告主張因被告之侵權行為而心生畏懼，精神上受
        有相當之痛苦，並因而失眠、焦慮等症狀而就診看醫等
        語，然並未提出諸如診斷證明書等醫療單據為證。經本
        院於111年7月27日當庭曉諭原告應於同年8月12日前補
        行提出，惟迄今仍未提出，自難逕採。惟本院審酌原告
        於被告侵害後曾有搬家情事，堪認原告因被告之侵權行
        為而心生畏懼乙情可採，足認原告精神上受有相當之痛
        苦。
　　　⑶爰審酌原告為大學畢業，目前從事旅行社工作，每月收
        入25,000元，於109至110年度所得總額分別為226,880
        元、396,856元，名下有房屋1筆、土地4筆及投資1筆；
        被告為高職畢業、目前做汽車美容、因為有請臨時工，
        所以每月收入不一定，於109至110年度所得總額分別為
        648,761元、745,517元，名下有1部汽車、1筆土地及1
        筆房屋等情（見卷第102-103、105-114頁）。並考量本
        件被告僅透過網路對原告為侵害，未曾實際接近、接觸
        原告之侵權情狀，認原告精神慰撫金之請求以20,000元
        為允當。
　　⒉原告之工作損失350,475元、租屋費用損失98,000元、祖母
      養護費用損失322,000元等情求，俱無理由。　　　
　　　⑴原告主張其在事發後辭去原有工作，並將家人搬遷至臺
        南，而受有工作損失350,475元、並額外支出租屋費用9
        8,000元、祖母養護費用322,000元等情，業據原告提出
        勞工保險異動查詢、房屋租賃契約書及台南市私立麗新
        老人養護中心委託養護（長期照護）定型化契約及收費
        單為證，堪可採信。
　　　⑵惟依原告自陳：「（法官問：你請求薪資損失，跟本件
        有何因果關係？）當時我有跟公司提出我有對被告提出
        訴訟，結果公司要我自行辭職，因為被告知道我公司地
        址，擔心會對公司的同仁不利。（法官問：被告有恐嚇
        你不能去工作？有事實上親自去或派人去跟蹤、圍堵你
        ？）沒有。」、「（法官問：你請求租屋支出之損失，
        跟本件有何因果關係？）原本我住在新北市的地址，對
        方知道我家的地址，訴訟那段時間我有告知當地里長，
        請求警察局那個區域加強巡邏。（法官問：被告是有親
        自或派人去你原住的地方騷擾你嗎？）沒有。」、「（
        法官問：你請求女兒前來同住的租屋支出，又跟本件有
        何因果關係？）原本我住在新北地址，這個事情之後我
        就不敢繼續住了，我就遷到現在的住址。」、「（法官
        問：祖母養護費用、安養費用，又跟本件有什麼關係？
        ）因祖母跟我同住，我離開新北家，變成沒有照顧祖母
        ，我必須把祖母遷過來。」等語，可認原告上揭辭職、
        搬遷之舉，均屬原告於被告未對其居住、工作安全有實
        際侵害或有揚言加害之情形下，自行採行之舉，依社會
        常情，難認此損失或支出與被告本件加害行為有何相當
        因果關係，是原告此部分請求自無理由。
　　⒊綜上，原告請求被告賠償精神慰撫金20,000元，為有理由
      ，逾此部分之其餘請求，俱無理由。　　
  ㈣末按給付無確定期限者，債務人於債權人得請求給付時，經
    其催告而未為給付，自受催告時起，負遲延責任。其經債權
    人起訴而送達訴狀，與催告有同一之效力，民法第229條第2
    項定有明文。又遲延之債務，以支付金錢為標的者，債權人
    得請求依法定利率計算之遲延利息。但約定利率較高者，仍
    從其約定利率；而應付利息之債務，其利率未經約定，亦無
    法律可據者，週年利率為百分之5，亦為同法第233條第1項
    及第203條所明定。本件刑事附帶民事起訴狀繕本係於110年
    11月11日寄存於被告住所地之花蓮縣警察局吉安分局仁里派
    出所，有卷附送達證書可憑（見附民卷第131頁），經10日
    （即自110年11月22日）發生送達效力，是原告請求自該狀
    繕本送達翌日即110年11月23日起至清償日止，按年息5%計
    算之利息，自屬有據。
四、綜上所述，原告依侵權行為法律關係請求被告給付如主文第
    1項所示，為有理由，應予准許。逾此部分之請求，為無理
    由，應予駁回。
五、本件原告勝訴部分，係所命給付之金額未逾500,000元之判
    決，依民事訴訟法第389條第1項第5款規定，應依職權宣告
    假執行；並依同法第392條第2項規定，宣告被告預供擔保，
    得免為假執行。至原告敗訴部分，其假執行之聲請，因訴之
    駁回而失所附麗，不應准許，併予駁回。
六、本件係原告提起刑事附帶民事訴訟，經本院刑事庭裁定移送
    本庭審理，依刑事訴訟法第504條第2項之規定，就精神慰撫
    金之請求，免納裁判費；而其餘薪資損失、房租及祖母養護
    費用部分之請求，非屬刑事判決所認定犯罪事實而生之損害
    ，原告業已補繳第一審裁判費8,480元，本院審酌此部分請
    求，原告全部敗訴，爰依民事訴訟法第78條，諭知此部分之
    訴訟費用負擔如主文第3項所示。
中　　華　　民　　國　　111 　年　　 8　　月　　12　　日
                  民事第一庭  法  官  李立青
以上正本係照原本作成。
如不服本判決，應於送達後20日內，向本院提出上訴狀並表明上
訴理由，如於本判決宣示後送達前提起上訴者，應於判決送達後
20日內補提上訴理由書（均須按他造當事人之人數附繕本並繳納
上訴裁判費）。
如委任律師提起上訴者，亦應一併繳納上訴審裁判費。
中　　華　　民　　國　　111 　年　　8 　　月　　19　　日
                              書記官  林政良